【裁判字號】    97,交聲,236
【裁判日期】    980119
【裁判案由】    違反道路交通管理處罰條例聲明異議
【裁判全文】
臺灣苗栗地方法院交通事件裁定         97年度交聲字第236號
原處分機關   交通部公路總局新竹區監理所苗栗監理站
異  議  人
即受處分人   甲○○
上列異議人因違反道路交通管理處罰條例案件，對於交通部公路
總局新竹區監理所苗栗監理站97年11月19日所為之竹監苗字第裁
54-1D0000000號處分（原舉發案號：桃交路停字第1D0000000 號
）、第裁54-1D0000000號處分（原舉發案號：桃交路停字第1D00
00000 號）、第裁54-1D0000000號處分（原舉發案號：桃交路停
字第1D0000000 號）、第裁54-1D0000000號處分（原舉發案號：
桃交路停字第1D0000000 號）、第裁54-1D0000000號處分（原舉
發案號：桃縣交管字第1D0000000 號）、第裁54-1D0000000號處
分（原舉發案號：桃縣交管字第1D0000000 號），聲明異議，本
院裁定如下：
    主  文
原處分均撤銷。
甲○○均不罰。
    理  由
一、原處分意旨略以：本件異議人即受處分人甲○○所有車牌號
    碼MJ-9629 號自用小客車，分別於民國97年8 月13日、97年
    5 月6 日、97年2 月26日、97年2 月19日、96年11月2 日、
    96年6 月15日，在道路收費停車處所停車經催繳不依規定繳
    費，為桃園縣交通局逕行舉發違反道路交通管理處罰條例第
    56條第2 項違規，為警掣開1D0000000、1D0000000、1D0000
    0000、1D0000000、1D0000000、1D0000000 號違規通知單；
    嗣異議人於舉發單所裁應到案時間內到案表示不服舉發，經
    原處分機關調查結果，仍認異議人有上開違規行為，乃依道
    路交通管理處罰條例第56條第2 項暨違反道路交通管理事件
    統一裁罰基準及處理細則第41條第4 項規定，於97年11月19
    日裁處異議人罰鍰共計新臺幣（下同）1,800 元，原處分並
    無不法等語。
二、異議意旨略以：車號MJ-9629 號自小客車已於86年4 月18日
    辦理拒不過戶註銷，異議人不再使用，上開6 張罰單是否要
    繳納，當初車輛過戶辦理註銷後，也都未再接過稅單，認為
    已經辦妥此部車輛所有事宜，為此向法院聲明異議，請求撤
    銷原處分等語。
三、經查：
（一）按汽車駕駛人在道路收費停車處所停車，未依規定繳費，
      主管機關應書面通知駕駛人於7 日內補繳，並收取必要之
      工本費用，逾期再不繳納，處新臺幣300 元罰鍰，道路交
      通管理處罰條例第56條第2 項定有明文。又汽車駕駛人在
      道路收費停車處所停車，不依規定繳費，當場不能或不宜
      攔截製單舉發者，得逕行舉發，同條例第7 條之2 第1 項
      第3 款亦規定甚明。
（二）異議人於86年間即將車號MJ-9629 號自用小客車出售予第
      三人盧居易，再由盧居易經手轉賣予第三人王忠樑，惟因
      王忠樑遲未辦理過戶，遂將上開車輛辦理不過戶註銷等情
      ，除經證人盧居易於97年12月24日本院審理時到庭具結證
      述明確，並有聯合報廣告影本1 份在卷可稽。參以目前民
      間從事車輛買賣交易，一般民眾仍習慣採行收取車款後隨
      即交付車輛之交易模式，少有簽約行為，俟日後發現受讓
      人未依其約定辦妥過戶登記時，又因缺乏詳細之受讓人資
      料，致使該車衍生之牌照稅、燃料費及違規罰鍰等款項仍
      然歸責於舊車主，對於上述情形，公路監理機關長久以來
      多採較為簡便之登報催告方式辦理拒不過戶註銷（交通部
      公路局90年10月9日（90）路監牌字第9040079號函文可資
      參照）。且衡諸常情，車輛駕駛人為避免造成自己使用車
      輛之不便利，若果非該車輛確已處分而未能完成過戶行政
      手續，實不可能將自己使用中之車輛註銷，徒增使用之困
      擾，益見異議人應無使用該部車輛，堪認異議人前開所辯
      ，應非虛妄，洵屬可採。
（三）又按本條例之處罰，受舉發違反道路交通管理事件之受處
      罰人，認為受舉發之違規行為應歸責他人者，應於舉發違
      反道路交通管理事件通知單應到案日期前，檢附相關證據
      及應歸責人相關證明文件，向處罰機關告知應歸責人，處
      罰機關應即另行通知應歸責人到案依法處理，逾期未依規
      定辦理者，仍依本條例各該違反條款規定處罰，道路交通
      管理處罰條例第85條第1 項定有明文。原處分機關即以異
      議人未能依該規定提出本件應歸責人相關證明文件為由，
      遽對異議人裁罰。然查，本件既為逕行舉發，依道路交通
      管理處罰條例第7 條之2 之規定，係以汽車（含機器腳踏
      車）所有人為舉發對象，而上開車輛已於本件違規行為前
      即由異議人辦理拒不過戶註銷登記，業如前述，是異議人
      已非該車輛之實際所有人，自無從掌握該車之實際使用狀
      況，本件違規情節實難歸責於異議人。從而，原處分機關
      自不得以其未能依該規定提出本件應歸責人相關證明文件
      為由而逕以異議人為處罰對象甚明。
四、綜上所述，異議人既已非前揭自小客車之實際所有人，亦非
    駕駛人，自不應受處罰，原處分機關未察，認異議人有前述
    違規行為之歸責事由據以裁罰，自有未洽。是本件異議人之
    異議為有理由，應由本院將原處分撤銷，改諭知異議人不罰
    ，以資適法。
五、據上論斷，應依道路交通管理處罰條例第87條第2 項，道路
    交通案件處理辦法第20條前段，裁定如主文。
中    華    民    國    98    年    1     月    19    日
                  交通法庭  法  官  林卉聆
以上正本證明與原本無異。
如不服本裁定應於送達後5 日內向本院提出抗告狀。
                            書記官  楊慧萍
中    華    民    國    98    年    1     月    19    日


司法院資訊處製作；財團法人民間司法改革基金會備份。
